【裁判字號】    98,訴,1254
【裁判日期】    990226
【裁判案由】    減少價金等
【裁判全文】
臺灣士林地方法院民事判決              98年度訴字第1254號
原      告  丙○○
訴訟代理人  關維忠律師
複代理人    林楊鎰律師
被      告  乙○○
訴訟代理人  陳友炘律師
被      告  信義房屋仲介股份有限公司
法定代理人  甲○○
訴訟代理人  舒正本律師
複代理人    王俊權律師
上列當事人間減少價金等事件，本院於99年2 月1 日言詞辯論終
結，判決如下：
    主  文
被告乙○○應給付原告新臺幣玖拾玖萬壹仟玖佰元及自民國九十
八年十月二十八日起至清償日止按年息百分之五計算之利息。
原告其餘之訴駁回。
訴訟費用由被告乙○○負擔十分之八，餘由原告負擔。
本判決於原告以新臺幣拾肆萬元為被告乙○○供擔保後，得假
執行，但被告乙○○如以新臺幣玖拾玖萬壹仟玖佰元為原告預供
擔保後得免為假執行。
原告其餘假執行之聲請駁回。
    事  實  及  理  由
一、原告起訴主張：
(一)、原告於民國94年8 月22日透過被告信義房屋仲介股份有限公
    司（下稱被告信義房屋公司）居間仲介向被告乙○○於購買
    坐落臺北縣淡水鎮○○段○○段45、46地號應有部分各5 分
    之1 之土地及其上建物即建號63號門牌號碼為臺北縣淡水鎮
    ○○街115 之4 號（下稱：系爭建物），價金為新臺幣（下
    同）260 萬元，原告於同年12月間將系爭建物以及坐落基地
    出售給第三人林雅惠，林雅惠於96年4 月16日出售給訴外人
    江春梅，96年9 月間江春梅對林雅惠提出民事訴訟，請求減
    少價金，主張建物部分經委託訴外人桂田技術顧問有限公司
    桂田實驗室鑑定結果，發現系爭建物為氯離子過高之之海砂
    屋。因系爭建物既為海砂屋，未達不動產交易上之一般標準
    ，存有通常效用之瑕疵，經本院96年度訴字第952 號案件審
    理時，送臺灣省建築師公會鑑定確定屬海砂屋，並判決林雅
    惠需給付江春梅減少之價金114 萬4,500 元及利息。第三人
    林雅惠對原告提出訴訟，於法院達成調解，原告必須支付第
    三人130 萬元之減少價金損害賠償，原告因此負擔130 萬元
    之損害賠償金額。系爭建物既屬海砂屋，其功能及效用尚有
    重大瑕疵，且未依債之本旨給付，原告依民法第359 條物之
    瑕疵擔保規定請求減少價金或依民法第227 條不完全給付債
    務不履行請求損害賠償（選擇合併）。原告寄發存證信函催
    告被告乙○○給負損害賠償，但不知被告乙○○之住居所，
    而遭退件，以起訴狀繕本送達作為通知被告乙○○物之瑕疵
    及減少價金之意思表示。
(二)、被告信義房屋公司身為不動產仲介業，該公司及仲介人員並
    未將海砂屋等重大瑕疵，於事前清楚說明或調查，且提供房
    屋現況說明書之勾選記錄供原告查核，仲介人員未盡善良管
    理人注意義務，將系爭海砂屋出售給原告，導致原告該次交
    易受有損害，被告信義房屋公司因違反不動產經紀業管理條
    例第26條第2 項規定應與仲介人員負連帶賠償責任。
(三)、原告於97年11月接獲林雅惠律師函後，曾寄發存證信函給被
    告乙○○，但因被告遷移不明而無法送達，且當時對於減少
    價金及損害賠償具體數額若干不明，到林雅惠起訴雙方調解
    成立後方確認原告之損害，因此才向被告乙○○主張權利，
    並未逾越六個月之法定期間。
(四)、聲明：
  1.被告乙○○與被告信義房屋公司應連帶給付原告130 萬元及
    自起訴狀繕本送達翌日起至清償日止按年息百分之五計算之
    利息。
  2.願供擔保請准宣告假執行。
二、被告乙○○則以：
(一)、原告未於知悉瑕疵後，立即通知被告，不得請求減少價金。
    原告於林雅惠主張減少價金時，及知悉系爭建物為海砂屋，
    竟未立即通知被告，依民法第356 條第3 項規定，視為承認
    受領物為無瑕疵之物。
(二)、系爭建物當時有明顯滲漏水現象，原告表示無庸辦理海砂屋
    檢測，並同意現況交屋，是原告因重大過失不知系爭建物為
    海砂屋。
(三)、系爭建物連同基地價金為260 萬元，瑕疵僅出現於房屋，而
    基地並無瑕疵，是原告主張減少價金，僅得就房屋部分主張
    ，而系爭建物於買賣當時屋齡已達21年，房屋價值已折舊殆
    盡，是系爭建物減少之價值或效用是否達原告主張之130 萬
    元，實非無疑。
(四)、又雙方買賣當時，被告並未保證系爭建物並非海砂屋，亦無
    隱瞞現狀，原告當時已明確表示不願意付費作氯離子含量鑑
    定，是未做過氯離子鑑定，被告乙○○亦難知悉系爭建物為
    海砂屋，難認有可歸責之事由。
(五)、如認原告減少價金為有理由，系爭建物因屬海砂屋而減損之
    交易價格，應參照本件交易時間及包括基地之交易價格為26
    0 萬元等因素作比例計算。
(六)、聲明：
  1.原告之訴及其假執行之聲請均駁回。
  2.如受不利之判決，願供擔保請准宣告免為假執行。
三、被告信義房屋則以：
(一)、被告公司依民法第565 條之規定，服務內容應限於報告訂買
    賣契約之機會或為買賣契約之媒介，系爭買賣中，被告公司
    就訂約事項如所有權及相關文件之真偽，當事人履約能力、
    訂約能力等，被告公司已盡調查義務，且雙方已履約完畢，
    無不動產經紀管理業條例第26條所指經紀人員執行仲介或代
    銷業務故意或過失致交易當事人受有損害而經紀業應與經紀
    人員連帶負責。且原告於林雅惠於97年11月4 日發函向原告
    請求減少價金時，原告業已知悉瑕疵，竟未訴訟告知，直到
    與林雅惠和解後，才發函為瑕疵之通知及減少價金之請求，
    依民法第356 條第3 項之規定，應為原告承認所受領之物。
(二)、聲明：
  1.原告之訴及其假執行之聲請均駁回。
  2.如受不利之判決，願供擔保請准宣告免為假執行。
四、兩造不爭執之事實：
  1.原告於94年8 月22日透過被告信義房屋居間仲介向被告乙○
    ○於購買系爭建物及其基地應有部分，價金為260 萬元，原
    告於同年12月間將系爭建物以及坐落基地出售給第三人林雅
    惠，林雅惠於96年4 月16日出售系爭建物及基地給訴外人江
    春梅，此有合約書影本（本院卷第13頁以下、第26頁以下）
    、臺北縣淡水地政事務所異動索引（本院卷第24頁以下）、
    土地登記謄本、建物登記謄本（本院卷第30頁以下）可佐。
  2.江春梅對林雅惠提出訴訟，經本院96年度訴字第952 號案件
    審理時，送臺灣省建築師公會鑑定，鑑定人就系爭建物現場
    採樣3 處試驗結果，水溶性氯離子含量分別為每立方公尺1.
    24kg、3.76kg、2.85kg，因該等含量已遠逾每立方公尺0.3k
    g 之標準（參見96年度訴字第952 號卷臺灣省建築師公會鑑
    定報告，現行新拌混凝土中最大水溶性氯離子含量，依中國
    國家標準CNS 3090「預拌混凝土」第19節表10之規範，鋼筋
    混凝土之最大氯離子含量為每立方公尺0.3kg 。）。
  3.本院96年度訴字第952 號判決林雅惠需給付江春梅114 萬4,
    500 元及自97年8 月16日起至清償日止按年息百分之五計算
    之利息。林雅惠對原告提出訴訟，經本院98年度他調字第25
    5 號調解成立，原告願給付林雅惠130 萬元，此有判決書影
    本、調解筆錄影本在卷可參（本院卷第33頁、第36頁）。
五、本院得心證之理由：
(一)、系爭建物為混凝土氯離子含量過高之建物即俗稱之海砂屋，
    當屬物之瑕疵之態樣：
    按「物之出賣人對於買受人，應擔保其物依民法第373 條之
    規定危險移轉於買受人時，無滅失或減少其價值之瑕疵，亦
    無滅失或減少其通常效用或契約預定效用之瑕疵，並應擔保
    其物於危險移轉時，具有其所保證之品質。」民法第354 條
    定有明文。次按所謂「海砂屋」，係指混凝土中氯離子含量
    過高之建物，而氯離子含量是否過高，則是以混凝土中氯離
    子含量是否超過設計環境條件下之國家標準值為據（臺北市
    高氯離子混凝土建築物善後處理辦第2 條參照），此為房屋
    買賣週知之交易慣例。系爭建物經本院96年度訴字第952 號
    案件囑託臺灣省建築師公會鑑定鑑定人現場採樣3 處試驗結
    果，水溶性氯離子含量分別為每立方公尺1.24kg、3.76kg、
    2.85 kg ，業如前述，因該等含量已遠逾上開每立方公尺0.
    3kg 之標準，為上述房屋交易慣例所稱之海砂屋，顯有減少
    價值之瑕疵；又水溶性氯離子含量偏高、混凝土強度顯然偏
    低之事實，業已危及住居安全（鑑定報告第5 頁參照），亦
    顯足以減損甚或滅失房屋作為居住使用之通常效用，出賣人
    即被告乙○○自應依民法第354 條規定負瑕疵擔保責任。
(二)、原告得否請求減少價金：
    次按「買受人應按物之性質，依通常程序從速檢查其所受領
    之物。如發見有應由出賣人負擔保責任之瑕疵時，應即通知
    出賣人。買受人怠於為前項之通知者，除依通常之檢查不能
    發見之瑕疵外，視為承認其所受領之物。不能即知之瑕疵，
    至日後發見者，應即通知出賣人，怠於為通知者，視為承認
    其所受領之物。」、「買賣因物有瑕疵，而出賣人依前五條
    之規定，應負擔保之責者，買受人得解除其契約或請求減少
    其價金。但依情形，解除契約顯失公平者，買受人僅得請求
    減少價金。」、「買受人因物有瑕疵，而得解除契約或請求
    減少價金者，其解除權或請求權，於買受人依第356 條規定
    為通知後6 個月間不行使或自物之交付時起經過5 年而消滅
    。前項關於6 個月期間之規定，於出賣人故意不告知瑕疵者
    ，不適用之。」民法第356 條、第359 條、第365 條分別定
    有明文。查原告於97年11月間接獲林雅惠通知系爭建物為氯
    離子過高之海砂屋後，於97年11月20日以三重三十支局第62
    6 號存證信函發函給被告乙○○，通知有物之瑕疵情狀並請
    被告乙○○出面處理（本院卷92頁），惟因被告乙○○於系
    爭買賣契約書上所留之住址為臺北縣淡水鎮○○街115 之4
    號即系爭建物之門牌號碼，是該存證信函無法通知被告乙○
    ○，又嗣後原告委託關維忠律師發函指陳被告乙○○應負物
    之瑕疵擔保責任主張減少價金，亦送達不到，有律師函及退
    件信封可參（本院卷第37頁以下）。是被告乙○○出售系爭
    建物並交付系爭建物後，不繼續居住系爭建物內，但未留下
    正確聯絡住址，導致原告經林雅惠通知瑕疵後因不知悉被告
    乙○○正確住址而無法通知，顯不可歸責於原告，如因被告
    乙○○遷移住址而無法合法通知，而逕自認定原告即有承認
    瑕疵物之意，顯然有違公平正義，原告並無怠於通知亦無受
    領標的物之意。原告復以起訴狀繕本送達作為通知被告乙○
    ○系爭建物為海砂屋及依買賣契約物之瑕疵擔保規定減少價
    金之意思表示，當無違反民法第356 條即時通知義務、及第
    36 5條通知後6 個月內行使減少價金之權利等相關規定，原
    告自得主張減少價金。
(三)、原告主張減少價金之金額是否合理：
    本院96年度訴字第952 號案件同時囑請臺灣省建築師公會對
    系爭建物價格之影響為鑑定，其鑑定結果認：購屋者通常會
    購買高氯離子含量房屋意願幾乎為零，大多是在不知情的情
    況下，以一般房屋行情價購買，除非高氯離子含量房屋所處
    地段極佳，或依法重建經評估獲利空間大於其購買價格等條
    件下，才會有意願去購買。並認房屋高氯離子含量對價格影
    響的概念是以「房屋已不具耐久性且有可能損及建築結構安
    全，即房屋不具價值僅土地有價值」之原則處理（鑑定報告
    第7 頁）。依鑑定報告評估97年3 月14日至同年5 月13日之
    系爭建物正常價格為205 萬6,000 元，土地價格為175 萬4,
    000 元，合計為381 萬元，如加入建物折舊24年（73年7 月
    12日建築完成至97年5 月13日價格時間）因素，以房屋耐用
    年數60年為據，建物折舊24年後之正常值則為108 萬2,105
    元【計算式：2,056,000 ÷（(60-24)%+40%）×40%=1,082,
    105 】。房、地之正常價格應為283 萬6,105 元（計算式：
    175,4000+1,082,105=2,836,105）（本件買賣為94年間，惟
    兩造當事人同意引用96年度訴字第952 號鑑定報告之房、地
    價值。）。依「房屋不具價值僅土地有價值」之原則，系爭
    建物、土地於考慮高氯離子含量之因素後，價格僅為175 萬
    4,000 元（即土地價格），為正常價格之61.85%（1,754,00
    0 ÷2,836,105=0.6185，小數點4 位以下四捨五入）。約定
    價金依「買賣標的無瑕疵時價值」與「買賣標的有瑕疵狀態
    下實際價值」比例調降後（最高法院86年度臺上字第1615號
    判決意旨參照），以購買價格260 萬元計算，應減少之價金
    應為99萬1,900 元（計算式：2,600,000 ×（1- 61.85% ）
    =991,900）。原告就此部分已為給付之金額，自得請求返還
    。再依臺灣省建築師公會所鑑定之修復工程費185 萬1,030
    元，已逾系爭建物前述折舊後之剩餘價值108 萬2,105 元，
    已屬民法第215 條規定「回復（原狀）顯有重大困難」之情
    形，並無修復之實益。且縱以系爭建物全部滅失計算，原告
    所受損害亦應認不逾正常情況下之建物價值108 萬2,105 元
    ，自不宜以超過建物價值之185 萬1,030 元作為減少價金之
    計算準據。
(四)、被告信義房屋公司是否需負損害賠償：
    按「稱居間者，謂當事人約定，一方為他方報告訂約之機會
    或為訂約之媒介，他方給付報酬之契約。」、「居間人關於
    訂約事項，應就其所知，據實報告於各當事人。對於顯無履
    行能力之人，或知其無訂立該約能力之人，不得為其媒介。
    以居間為營業者，關於訂約事項及當事人之履行能力或訂立
    該約之能力，有調查之義務。」，民法第565 條、567 條分
    別定有明文。次按「經紀業因經紀人員執行仲介或代銷業務
    之故意或過失致交易當事人受損害者，該經紀業應與經紀人
    員負連帶賠償責任」，不動產經紀業管理條例第26條第2 項
    亦定有明文。是原告主張被告信義房屋公司為專業之不動產
    經紀業者，其旗下之不動產經紀營業員，竟未對海砂屋重大
    瑕疵為事先調查或說明，且未提供房屋現況說明書，導致原
    告購買海砂屋受有損害，應依不動產經紀業管理條例第26條
    規定負損害賠償責任云云。被告信義房屋公司為不動產仲介
    經紀業者，就系爭建物為原告及被告乙○○報告訂約之機會
    ，並為訂約之媒介，而系爭建物之交易，關於房地產權、買
    賣雙方締約能力與履約能力，負有誠實告知及調查義務，而
    上開事項並未發生問題。至於混凝土氯離子含量是否過高，
    除非外觀上有明顯鋼筋腐蝕、外露、混凝土剝落等異常情形
    外，應送專業機關檢驗方能知悉；而原告與被告乙○○合約
    書第16條其他約定事項：檢測約定「氯離子含量檢測」項次
    內載明甲方得自費並指定檢測廠商，請求乙方配合通例辦理
    房屋混凝土氯離子含量檢測，原告已簽名表示「不願意付費
    檢測」，是被告信義房屋公司已善盡其注意義務，告知原告
    得付費檢測是否為混凝土氯離子過高之建築物，又房屋現況
    並無鋼筋腐蝕、混凝土剝落等現象，且原告亦未發現異狀而
    轉售，是難以房屋外觀而論定系爭建物是否為海砂屋，被告
    信義房屋公司並無隱匿任何交易資訊導致原告誤判，且原告
    不願意付費作檢測，是被告信義房屋公司並無故意或過失，
    自無需依不動產經紀業管理條例負責。
六、按給付無確定期限者，債務人於債權人得請求給付時，經其
    催告而未為給付，自受催告時起，負遲延責任。其經債權人
    起訴而送達訴狀，或依督促程式送達支付命令，或為其他相
    類之行為者，與催告有同一之效力；遲延之債務，以支付金
    錢為標的者，債權人得請求依法定利率計算之遲延利息，民
    法第229 條第2 項、第233 條第1 項前段分別定有明文。又
    應付利息之債務，其利率未經約定，亦無法律可據者，週年
    利率為5%，亦為同法第203 條所明定。故而原告依民法第35
    9 條規定向被告乙○○請求減少價金，得請求返還99萬1,90
    0 元及自起訴狀繕本送達翌日即98年10月28日起至清償日止
    ，按年息5%計算之利息，為有理由，應予准許。逾此範圍，
    即屬無據，應予駁回。被告信義房屋公司已善盡訂約媒介、
    據實報告及調查之義務，並未違反對於原告之義務，原告主
    張損害賠償並無理由，亦應予駁回。
七、兩造陳明願供擔保，聲請宣告假執行或免為假執行，經核原
    告勝訴部分，合於法律規定，爰分別酌定相當之擔保金額宣
    告之；原告其餘假執行之聲請，因訴之駁回而失所依據，不
    予准許。
八、本件事證已臻明確，其餘兩造主張、陳述暨所提之證據，經
    審酌均與本院前揭判斷不生影響，爰不一一詳予論述，附此
    敘明。
九、據上論結，原告之訴為一部有理由，一部無理由，依民事訴
    訟法第79條、第390 條第2 項、第392 條第2 項，判決如主
    文。
中    華    民    國    99    年    2     月    26    日
                  民事第二庭  法  官  絲鈺雲
以上正本證明與原本無異。
如對本判決上訴，應於判決送達後20日內向本院提出上訴狀。
中    華    民    國    99    年    3     月    4     日
                              書記官  林玫熹

司法院資訊處製作；財團法人民間司法改革基金會備份。
